【裁判字號】    95,易,891
【裁判日期】    950823
【裁判案由】    毒品危害防制條例
【裁判全文】
臺灣桃園地方法院刑事判決               95年度易字第891號
公  訴  人  台灣桃園地方法院檢察署檢察官
被      告  甲○○
                    （現於臺灣台南監獄另案執行中）
上列被告因違反毒品危害防制條例案件，經檢察官提起公訴（95
年度毒偵字第1724號），被告於本院準備程序進行中，就被訴事
實為有罪之陳述，經本院告知簡式審判程序意旨，並聽取公訴人
及被告之意見後，本院合議庭裁定由受命法官獨任依簡式審判程
序審理，並判決如下：
    主  文
甲○○連續施用第二級毒品，累犯，處有期徒刑玖月。扣案第二
級毒品甲基安非他命陸包（含陸個塑膠袋，驗餘淨重貳點貳伍公
克）均沒收銷燬之，又扣案鐵盒壹個沒收。
    事  實
一、甲○○前於民國八十九年間因施用毒品案件，經本院以八十
    九年度毒聲字第四八八五號裁定送觀察、勒戒後，認有繼續
    施用毒品之傾向，由台灣桃園地方法院檢察署檢察官聲請本
    院裁定令入戒治處所施以強制戒治獲准，而於八十九年八月
    十四日入戒治處所施以強制戒治，後因戒治期間經戒治所人
    員評定成效良好，經本院裁定停止戒治，而自九十年二月六
    日停止強制戒治出所，所餘期間併付保護管束；惟卻於前開
    保護管束期間之九十年間，因違反保護管束情節重大，經本
    院裁定撤銷停止戒治，令入戒治處所施以強制戒治，直至九
    十一年二月三日執行期滿翌日釋放，由台灣桃園地方法院檢
    察署檢察官於同年月六日以九十一年度戒偵字第一０九號為
    不起訴處分確定。後於九十二年間，再度因施用第二級毒品
    案件，經檢察官聲請裁定送戒治處所施以強制戒治獲准，於
    九十二年十月二十一日進入戒治所，並經檢察官提起公訴，
    由本院以九十二年度桃簡字第一八七四號判處有期徒刑六月
    ，如易科罰金以三百元折算一日確定，嗣因毒品危害防制條
    例於九十三年一月九日修正施行，故於同日停止戒治出戒治
    所，另於九十三年六月二十六日入監執行前開有期徒刑，直
    至九十三年十二月二十五日始縮短刑期執行完畢翌日出監（
    此部分構成累犯）；復於九十四年間再度因施用第二級毒品
    案件，再經本院於九十四年十一月十一日以九十四年度易字
    第一一七九號協商判決判處有期徒刑七月並於同年十二月二
    十二日確定，現仍在監執行中。
二、詎料甲○○仍不知戒除施用毒品習性，於前開強制戒治執行
    完畢釋放後五年內，復基於施用第二級毒品甲基安非他命之
    概括犯意，自九十四年十二月上旬某日起至九十五年三月十
    六日下午某時許止，連續在桃園縣中壢市○○街四十號六樓
    住處，以將第二級毒品甲基安非他命放於玻璃球或燈泡上燒
    烤，使之產生煙霧後吸食之方式，多次施用第二級毒品甲基
    安非他命。嗣於九十五年三月十六日二十三時二十分許，甲
    ○○駕車行經桃園縣中壢市○○路七十二號前，因行跡可疑
    而遭警盤查，為警於其所駕駛之車前排檔桿下方扣得其所有
    、以鐵盒盛裝之六包第二級毒品甲基安非他命（含六個塑膠
    袋，驗餘淨重二點二五公克），因而查悉上情。
三、案經桃園縣政府警察局中壢分局報告臺灣桃園地方法院檢察
    署檢察官偵查起訴。
    理  由
一、程序部分：本件被告甲○○所犯係死刑、無期徒刑或最輕本
    刑為三年以上有期徒刑以外之罪，亦非屬高等法院管轄第一
    審之案件，其於準備程序中就被訴事實為有罪之陳述，經本
    院告知簡式審判程序之旨，並聽取當事人意見後，經本院合
    議庭依刑事訴訟法第二百七十三條之一第一項規定裁定由受
    命法官獨任進行簡式審判程序，合先敘明。
二、被告甲○○上揭施用第二級毒品甲基安非他命之事實，業據
    其於警詢、偵查及本院審理時均坦承不諱，而員警查獲被告
    後所採集之尿液檢體，經送請台灣檢驗科技股份有限公司以
    酵素免疫分析法初步檢驗，再佐以氣相層析質譜儀分析法確
    認檢驗結果確呈安非他命、甲基安非他命陽性反應，此有桃
    園縣政府警察局中壢分局被採尿人姓名編號對照表、檢體監
    管紀錄表及台灣檢驗科技股份有限公司濫用藥物尿液檢驗報
    告各一紙附卷可稽。而其為警查獲時所扣得之白色（或無色
    透明）結晶（或結晶性粉末）六包，經送請行政院衛生署管
    制藥品管理局鑑定結果，均檢出甲基安非他命成分，驗餘毛
    重二點二五公克（含包裝袋六個），有該局出具之管檢字第
    ０九五０００三九七二號鑑定書一紙附卷可稽，被告自承係
    供其施用毒品之用（見本院九十五年八月九日審理筆錄），
    此外，更有被告自承為其所有、盛裝施用毒品所用之鐵盒一
    個扣案可資佐證，由此益徵被告前開任意性自白確與事實相
    符，堪以採信。末查，被告於八十九年間因施用毒品案件，
    經送觀察、勒戒後，認有繼續施用毒品之傾向，由台灣桃園
    地方法院檢察署檢察官聲請本院裁定令入戒治處所施以強制
    戒治獲准，而入戒治處所施以強制戒治，後因戒治期間經戒
    治所人員評定成效良好，經本院裁定停止戒治，而自九十年
    二月六日停止強制戒治出所，所餘期間併付保護管束；卻於
    前開保護管束期間，因違反保護管束情節重大，經本院裁定
    撤銷停止戒治，令入戒治處所施以強制戒治，直至九十一年
    二月三日執行期滿翌日釋放等情，亦有臺灣高等法院被告前
    案紀錄表一份附卷為憑，堪認被告確於前開強制戒治執行完
    畢釋放後五年內，再犯本件毒品危害防制條例第十條第二項
    之施用第二級毒品罪。從而，本件事證明確，被告多次施用
    第二級毒品甲基安非他命之犯行，均已經證明，應依法論科
    。
三、查被告甲○○行為後，刑法條文業經修正公布並於九十五年
    七月一日施行。修正後刑法第二條第一項之規定，係規範行
    為後法律變更所生新舊法律比較適用之準據法，於修正後刑
    法施行後，應適用修正後刑法第二條第一項規定之從舊從輕
    之原則為比較；修正後刑法第二條第二項，則為同條第一項
    之特別規定，於修正後刑法施行後，關於非拘束人身自由之
    保安處分，應依修正後刑法第二條第二項之規定，適用裁判
    時之法律。而修正後刑法第二條第一項係採從舊從輕原則，
    適用最有利於行為人之法律。既曰法律，自較刑之範圍為廣
    ；除法律有特別規定者（如修正後刑法第二條第二項非拘束
    人身自由之保安處分適用裁判時法，修正後刑法施行法第九
    條之三規定之情形），應依其規定；或事關執行之緩刑之宣
    告，或犯罪在刑法修正施行前，自首在刑法施行後之自首部
    分，或程序之規定（程序從新，如刑法第四十條沒收宣告之
    程序規定），應適用裁判時之修正後刑法之規定外；依修正
    後刑法第二條第一項比較時，應就罪刑有關之共犯、未遂犯
    、連續犯、牽連犯、結合犯，以及累犯加重，自首減輕暨其
    他法定加減原因（如身分加減）與加減例等一切情形，綜其
    全部之結果而為比較後，整個之適用，不能割裂而分別適用
    有利益之條文。關於易科罰金之折算標準、易服勞役之折算
    標準及期限、罰金與死刑是否併予執行、多數有期徒刑定應
    執行之刑時之最高刑期之限制等之修正，事涉行為人易刑折
    算標準金額之多寡與期限之長短及定執行刑時能否就罰金刑
    併予執行或有期徒刑定應執行之刑時最高度之限制，亦均屬
    依修正後刑法第二條第一項所應比較適用法律之範圍。拘束
    人身自由之保安處分，並非屬修正後刑法第二條第二項規定
    應適用裁判時法之範圍，除有特別規定者外，亦屬應依修正
    後刑法第二條第一項比較適用之法律；從刑附屬於主刑，除
    法律有特別規定者外，依主刑所適用之法律（以上參考最高
    法院九十五年五月二十三日刑事庭第八次會議決議及最高法
    院二十四年上字第四六三四號、二十四年上字第五二九二號
    、二十七年上字第二六一五號判例）。是與本案相關之法律
    變更有如下述：
    (一)刑法第四十七條關於累犯之規定，將原「受有期徒刑之執
      行完畢，或受無期徒刑或有期徒刑一部之執行而赦免後，
      五年以內再犯有期徒刑以上之罪者為累犯，加重本刑至二
      分之一」之規定，修正為刑法第四十七條第一項「受徒刑
      之執行完畢，或一部之執行而赦免後，五年以內故意再犯
      有期徒刑以上之罪者為累犯，加重本刑至二分之一」。
    (二)又修正前刑法第五十六條原規定：「連續數行為而犯同一
      之罪名者，以一罪論。但得加重其行至二分之一」，但此
      規定於此次刑法修正後條文中予以刪除，此雖非犯罪構成
      要件之變更，但顯已影響行為人刑罰之法律效果，自屬法
      律有變更，而應比較新舊法之規定。
    (三)就本件被告所違反毒品危害防制條例第十條第二項之施用
      第二級毒品行為，如依其行為時法律規定，其連續施用第
      二級毒品之行為，於修正前係以一罪論，惟得加重其刑至
      二分之一，而修正後刑法則已刪除此規定，其所犯各行為
      均須併合處罰，是修正後之刑法規定未較有利於被告；又
      被告前有如犯罪事實欄一所述之前案犯罪紀錄及執行情形
      ，有臺灣高等法院被告全國前案紀錄表一紙在卷可稽，其
      於五年以內再故意犯本件有期徒刑以上之罪，不論依修正
      前刑法第四十七條或修正後之刑法第四十七條第一項之規
      定，均構成累犯，對被告而言並無有利或不利之情形。是
      經綜合比較被告行為時法與裁判時法，雖就被告是否構成
      累犯事由並無差異，然就其連續數次施用毒品犯行，係以
      一罪論而得加重其刑至二分之一，或應論以數罪，併合處
      罰部分，修正後之刑法規定顯非較有利於被告，故依刑法
      第二條第一項前段規定，應整體適用修正前之刑法有關規
      定，先予說明。至有關沒收部分，屬從刑而應附隨於主刑
      所應適用之法律，而應整體適用行為時之法律規定，而不
      生新舊法比較問題，附此敘明。
    (四)至於新修正刑法第五十七條關於科刑時應審酌之事項，其
      中修正後刑法第五十七條第七款「犯罪行為人與被害人之
      關係」，係將修正前同法第八款「犯人與被害人『平日』
      之關係」之「平日」一語刪除，擴大犯罪行為人與被害人
      在犯罪行為上之關係，亦屬科刑時應予考慮之標準。修正
      後同法第八款並增列「犯罪行為人違反義務之程度」，此
      均屬法院就刑之裁量審認標準之明文化，非屬法律之變更
      （最高法院九十五年五月二十三日第八次刑庭會議決議亦
      同此意旨），自無新修正之刑法第二條第一項規定之適用
      。
    (五)另刑法第十一條原規定：「本法總則於其他法令有刑罰之
      規定者，亦適用之。但其他法令有特別規定者，不在此限
      。」，後修正為：「本法總則於其他法律有刑罰或保安處
      分之規定者，亦適用之。但其他法律有特別規定者，不在
      此限。」，亦即為使法規範明確，將「法令」修正為「法
      律」以符合法律保留及罪刑法定原則，並就解釋上認為「
      有刑罰之規定」包含保安處分部分亦予以明文化，非屬法
      律之變更，而無新舊法比較問題，應逕適用修正後之刑法
      第十一條規定，合先敘明。
四、是核被告甲○○所為，係犯毒品危害防制條例第十條第二項
    之施用第二級毒品罪。其持有本件扣案之第二級毒品甲基安
    非他命及其於施用甲基安非他命行為前後所持有之第二級毒
    品甲基安非他命行為，既均意在供己施用，其持有之低度行
    為應為施用之高度行為吸收，不另論罪。又被告多次施用第
    二級毒品甲基安非他命之犯行，時間緊接，方法相同，觸犯
    構成要件相同之罪名，顯係基於概括犯意為之，為連續犯，
    依修正前刑法第五十六條規定以一罪論，並加重其刑。又被
    告前有如事實欄一所示之前科紀錄及徒刑執行等情，有台灣
    高等法院被告前案紀錄表在卷可憑，其於五年以內再犯本件
    有期徒刑以上之罪，為累犯，而應依修正前刑法第四十七條
    規定，加重其刑，並應依刑法第七十條規定，遞予加重其刑
    。爰審酌被告前因施用毒品案件，業經觀察、勒戒並令入戒
    治處所施以強制戒治，且曾獲不起訴處分之寬典，卻未能把
    握自新機會，徹底戒除施用毒品之惡習，仍再為施用足以導
    致人體機能發生依賴性、成癮性及抗藥性等障礙之第二級毒
    品甲基安非他命之犯行，足徵其沾染毒品甚深，戕害自身健
    康，漠視法令禁制，暨其犯罪動機、手段、施用毒品之期間
    次數等一切情狀，量處如主文所示之刑。至第二級毒品甲基
    安非他命六包（驗餘毛重二點二五公克）及盛裝上開毒品之
    塑膠袋六個，以現今所採行之鑑驗方式，包裝袋仍會殘留微
    量毒品而無法將之完全析離（有法務部調查局調科壹字第０
    九三六二三九六五五０號函附卷可資參佐），均係屬經查獲
    之毒品，應依毒品危害防制條例第十八條第一項前段規定沒
    收並銷燬之。至扣案之用以裝置供被告施用毒品之鐵盒一個
    ，亦屬被告所有且係供其盛裝第二級毒品而便利外出施用，
    業據被告供明在卷（見本院九十五年八月九日審理筆錄），
    爰依刑法第三十八條第一項第二款之規定，予以宣告沒收。
五、公訴意旨另略以：被告於前開強制戒治執行完畢出所後五年
    內，復基於施用第二級毒品之概括犯意，自九十四年十一月
    間某日起至同年十二月初為止，連續多次施用第二級毒品安
    非他命，因認被告此部分亦涉有毒品危害防制條例第十條第
    二項施用第二級毒品罪嫌云云。經查，被告固於偵查中自承
    係自九十四年三月開始有施用安非他命之行為（見九十五年
    毒偵字第一七二四號卷第三十三頁），然於本院審理時則堅
    稱：在九十四年十二月上旬才有再施用安非他命等語（見本
    院九十五年八月九日審理筆錄），是被告前後供詞反覆，尚
    非一致，難謂無瑕疵可指，此外，亦查無其他積極證據足資
    佐證，當無法僅憑被告於偵查中所為有瑕疵之單一自白，即
    認其涉犯有此部分施用第二級毒品安非他命之犯行，應認公
    訴意旨所指該部分犯罪行為，尚屬不能證明。然因依公訴意
    旨認此部分與上揭已起訴並經論罪科刑部分具有連續犯之裁
    判上一罪關係，該不能證明犯罪部分，爰不另為無罪之諭知
    ，併此敘明。
六、據上論斷，應依刑事訴訟法第二百七十三條之一第一項、第
    二百九十九條第一項前段，毒品危害防制條例第十條第二項
    、第十八條第一項前段，修正後刑法第二條第一項前段、第
    十一條前段，修正前刑法第五十六條、第四十七條、第三十
    八條第一項第二款，判決如主文。
本案經檢察官趙燕利到庭執行職務。
中    華    民    國    95    年    8     月    23    日
                      台彎桃園地方法院刑事第十一庭
                            法  官  何俏美
以上正本證明與原本無異。
如不服本判決，應於送達後10日內，向本院提出上訴狀。
                            書記官  陳淑瓊
中    華    民    國    95    年    8     月    29    日
附錄本件論罪科刑法條全文
毒品危害防制條例第10條
施用第一級毒品者，處六月以上五年以下有期徒刑。
施用第二級毒品者，處三年以下有期徒刑。


司法院資訊處製作；財團法人民間司法改革基金會備份。
